臺灣臺中地方法院刑事判決
110年度訴字第248號
公  訴  人  臺灣臺中地方檢察署檢察官
被      告  許若晨



選任辯護人  賴柔樺律師（法扶律師）
            戴孟婷律師（法扶律師，嗣解除委任）
上列被告因違反毒品危害防制條例案件，經檢察官提起公訴（10
9年度偵字第35016號），本院判決如下：
    主    文
許若晨犯販賣第二級毒品罪，累犯，處有期徒刑伍年肆月。未扣
案之新臺幣貳仟元沒收，於全部或一部不能沒收或不宜執行沒收
時，追徵其價額。
    犯罪事實
一、許若晨明知甲基安非他命為毒品危害防制條例所公告列管之
    第二級毒品，依法不得持有及販賣，竟仍基於販賣第二級毒
    品之犯意，於民國109年7月27日16時許，先以行動電話通訊
    軟體LINE（暱稱「畢竟深愛過」）與張育誠持用之行動電話
    通訊軟體LINE聯絡約定交易第二級毒品之細節後，張育誠乃
    與其友人洪和宗及周長和合資新臺幣（下同）2000元，於翌
    日（28日）0時許，許若晨及周長和在周長和位於臺中市○區
    ○○街00號之租屋處外碰面，許若晨交付價值2000元之第二級
    毒品甲基安非他命1包予周長和，周長和則交付現金2000元
    予許若晨。嗣因周長和另涉毒品案件，經警於同日14時30分
    許持臺灣臺中地方法院109年聲搜字第1154號搜索票，搜索
    周長和上開租屋處，同時查獲周長和、張育誠及洪和宗，並
    扣得安非他命吸食器4組，復循線追查，而悉上情。
二、案經臺中市政府警察局霧峰分局報告臺灣臺中地方檢察署檢
    察官偵查起訴。
    理    由
一、證據能力：
（一）本判決認定事實所引用之被告以外之人於審判外之言詞或
      書面證據等供述證據，公訴人、被告及辯護人在本院審理
      時均同意作為證據使用（見本院卷第334頁），復經本院
      審酌認該等證據之作成無違法、不當或顯不可信之情況，
      依刑事訴訟法第159 條之5 第1 項規定，均有證據能力。
（二）又本案認定事實引用之卷內其餘非供述證據，並無證據證
      明係公務員違背法定程序取得，依同法第158 條之4 規定
      反面解釋，亦均有證據能力。
二、認定犯罪事實所憑之證據及其認定之理由：
（一）上開犯罪事實，業據被告於警詢、偵查中及本院審理時均
      坦承不諱（見偵卷第43-49頁、第197-198頁、本院卷第13
      5-141頁、第295-300頁、第336頁）。核與證人周長和警
      詢及偵查中之證述（見偵卷第85-89頁、第91-94頁、第95
      -97頁、第160-161頁）、證人張育誠警詢之證述（見偵卷
      第51-55頁、第57-59頁、第61-64頁）、證人洪和宗警詢
      之證述（見偵卷第67-71頁、第73-74頁、第75-77頁、第7
      9-81頁）大致相符。並有員警職務報告（見偵卷第41頁）
      、指認犯罪嫌疑人紀錄表：①證人張育誠指認（見偵卷第6
      5-66頁）②證人洪和宗指認（見偵卷第83-84頁）③證人周
      長和指認（見偵卷第99-100頁）、臺中市政府警察局霧峰
      分局搜索扣押筆錄、扣押物品目錄表（見偵卷第101-105
      頁）、被告許若晨與證人張育誠間之LINE對話紀錄翻拍照
      片（見偵卷第157頁）、臺中地檢署110年2月19日中檢增
      湯109偵35016字第1109016387號函覆（見本院卷第51頁）
      、臺中市政府警察局霧峰分局吉峰派出所：①110年2月19
      日員警職務報告（見本院卷第57頁）②110年4月23日員警
      職務報告（見本院卷第163頁）在卷可稽。已足以補強被
      告之自白。 
（二）又毒品危害防制條例第4 條規定之販賣毒品罪，係以行為
      人意圖營利而為販入或賣出毒品，為其要件；與販賣規模
      、動機無涉；其實際上是否因而獲利，以及所獲之利益究
      竟是來自販入、賣出價差、毒品數量折扣，均非所問。又
      販賣毒品係違法行為，非可公然為之，而毒品亦無公定價
      格，係可任意分裝增減分量及純度，且每次買賣之價格、
      數量，亦隨時依雙方之關係深淺、資力、需求量、對行情
      之認知、來源是否充裕、查緝是否嚴緊、購買者被查獲時
      供述購買對象之可能風險之評估等因素，而異其標準，機
      動調整，非可一概論之。實務上販賣之利得，除非經行為
      人詳細供出所販賣之毒品之進價及售價，且數量俱臻明確
      外，實難察得其交易實情，然販賣者從價差或量差中牟利
      ，方式雖異，惟其販賣行為意在營利則屬同一。從而，舉
      凡「有償交易」，除足以反證行為人確係另基於某種非圖
      利本意之關係外，通常尚難因無法查悉其精確之販入價格
      ，作為是否高價賣出之比較，諉以無營利之意思，而阻卻
      販賣犯行之追訴。被告在本院審理時，對於以犯罪事實所
      示之價金販賣第二級毒品，均坦承不諱，足認被告本案係
      意圖營利，有對價的販售第二級毒品。
（三）綜上，被告前揭具任意性自白核與事實相符而堪採信，本
      案事證已臻明確，被告犯行堪以認定，應予依法論科。
三、論罪科刑：
（一）核被告許若晨所為，係犯毒品危害防制條例第4 條第2 項
      販賣第二級毒品罪。被告因販賣而持有第二級毒品之低度
      行為，為其販賣之高度行為所吸收，不另論罪。
（二）被告前因違反毒品危害防制條例、違反藥事法等案件，經
      本院以106年度聲字第5030號裁定定應執行有期徒刑1年1
      月，被告於107年5月8日假釋出監，108年2月16日縮刑期
      滿假釋未經撤銷視為執行完畢，有臺灣高等法院被告前案
      紀錄表在卷可稽，其於執行完畢後5 年內故意再犯本案有
      期徒刑以上之罪，為累犯，參酌大法官釋字第775 號解釋
      之意旨，本院認被告前揭犯行，與本案犯行，均同為毒品
      犯罪，有其特別惡性及對刑罰反應力薄弱之情況，認加重
      最低本刑並無罪刑不相當之情形，除無期徒刑部分依刑法
      第65條第1 項不得加重外，就所犯販賣第二級毒品罪部分
      應依刑法第47條第1 項之規定加重其最低本刑。
（三）被告就所涉販賣第二級毒品犯行，在偵查及審判中均予以
      自白，爰依毒品危害防制條例第17條第2 項，減輕其刑。
      並依法先加後減之。
（四）毒品危害防制條例第17條第1 項規定：「犯第4 條至第8
      條、第10條或第11條之罪，供出毒品來源，因而查獲其他
      正犯或共犯者，減輕或免除其刑。」經查，被告警詢、偵
      查中均表示無法提供毒品上手資訊供追查，於本院準備程
      序時則表示已經具狀向霧峰分局及檢察官告發其毒品上手
      （見本院卷第138頁），經本院向霧峰分局及檢察官詢問
      上手追查情形，均經檢警回覆並無查獲被告所稱之上手（
      見本院卷第153-163頁），自無毒品危害防制條例第17條
      第1項減免其刑規定之適用，附此敘明。
（五）爰審酌被告明知甲基安非他命係國家嚴厲查緝之毒品，不
      得任意持有、販賣，且毒品具有高度之成癮性及濫用性，
      對身體健康有嚴重危害，竟仍貪圖販賣毒品之利益，販賣
      第二級毒品，獲利約2,000元，所為應予非難。又審酌被
      告始終坦承犯行之犯後態度。以及審酌被告除前揭構成累
      犯之前科紀錄外，亦有妨害兵役治罪條例、違反毒品危害
      防制條例、竊盜等前科紀錄，素行不佳。暨審酌被告於本
      院審理時所供述之教育程度、職業、家庭經濟狀況等一切
      情狀（見本院卷第337頁），量處如主文所示之刑，以示
      懲儆。
（六）至於辯護人雖請求本院依刑法第59條減輕被告刑度（見本
      院卷第341-343頁）。然刑法第59條之酌量減輕其刑，必
      須犯罪另有特殊之原因與環境，在客觀上足以引起一般同
      情，認為即使予以宣告法定最低度刑期尤嫌過重者，始有
      其適用。此所謂法定最低度刑，固包括法定最低本刑；惟
      遇有其他法定減輕之事由者，則應係指適用其他法定減輕
      事由減輕後之最低度刑而言。倘被告別有其他法定減輕事
      由者，應先適用法定減輕事由減輕其刑後，猶認其犯罪之
      情狀顯可憫恕，即使科以該減輕後之最低度刑仍嫌過重者
      ，始得適用刑法第59條規定酌量減輕其刑。經查，被告本
      案販賣第二級毒品犯行，經依前揭法定減刑事由減刑後，
      已屬寬減，其不思以正常管道賺取金錢，販賣第二級毒品
      賺取利益，對社會治安及他人身心之戕害匪淺，且被告毒
      品相關犯罪前科紀錄甚多，於本案行為前之①109年4月7日
      、109年5月22日、109年5月31日、109年6月4日分別有販
      賣第二級毒品（3次既遂、1次未遂），而經本院以109年
      度訴字第2424號判決應執行有期徒刑4年2月（案經上訴，
      撤回上訴而確定），②109年2月2日、109年2月8日、109年
      4月7日、109年4月8日、109年5月4日，亦有因販賣第二級
      毒品、轉讓禁藥等罪，經本院以109年度訴字第2490號、1
      09年度訴字第2558號判決不得易服社會勞動部分應執行有
      期徒刑6年2月，轉讓禁藥罪部分處有期徒刑3月（案經上
      訴審理中），足見被告本案毒品犯罪顯非偶然為之，長期
      以來被告均有販賣第二級毒品之行為，惡性非輕，甚者被
      告於109年6月4日才因意圖營利販賣第二級毒品遭員警查
      獲（見本院109年度訴字第2424號判決），竟相隔未久隨
      即再犯，毫無反省之意，客觀上並無任何情輕法重，足以
      引起一般同情之可堪憫恕情形，被告犯罪當時亦無特殊之
      原因與環境，在客觀上足以引起一般同情而顯然可憫，難
      認即使科以該減輕後之最低度刑仍嫌過重，當無該條文之
      適用，附此敘明。
四、沒收部分：
（一）犯罪所得，屬於犯罪行為人者，沒收之。於全部或一部不
      能沒收或不宜執行沒收時，追徵其價額。刑法第38條之1
      第1 、3 項分別定有明文。
（二）經查，被告警詢及偵查中均自白有以2,000元之代價販賣
      第二級毒品（見偵卷第47、197頁），此為被告販賣毒品
      之犯罪所得，應予沒收，於全部或一部不能沒收或不宜執
      行沒收時，追徵其價額。
據上論斷，應依刑事訴訟法第299 條第1 項前段，判決如主文。
本案經檢察官鐘祖聲提起公訴，檢察官温雅惠到庭執行職務。
中　　華　　民　　國　　110 　年　　10　　月　　28　　日
                  刑事第四庭   審判長法  官  陳淑芳
                                     
　　　　　　　　　　　　　　　　　　 法  官  黃光進
                                     
　　　　　　　　　　　　　　　　　　 法  官  徐煥淵
以上正本證明與原本無異。
如不服本判決應於收受送達後20日內向本院提出上訴書狀，並應
敘述具體理由；其未敘述上訴理由者，應於上訴期間屆滿後20日
內向本院補提理由書（均須按他造當事人之人數附繕本）「切勿
逕送上級法院」。
                             　　　　書記官   陳麗靜
中　　華　　民　　國　　110 　年　　10　　月　　28　　日
附錄本案論罪科刑法條 
毒品危害防制條例第4條
製造、運輸、販賣第一級毒品者，處死刑或無期徒刑；處無期徒
刑者，得併科新臺幣3千萬元以下罰金。
製造、運輸、販賣第二級毒品者，處無期徒刑或10年以上有期徒
刑，得併科新臺幣1千5百萬元以下罰金。
製造、運輸、販賣第三級毒品者，處7年以上有期徒刑，得併科
新臺幣1千萬元以下罰金。
製造、運輸、販賣第四級毒品者，處5年以上12年以下有期徒刑
，得併科新臺幣5百萬元以下罰金。
製造、運輸、販賣專供製造或施用毒品之器具者，處1年以上7年
以下有期徒刑，得併科新臺幣1百50萬元以下罰金。
前五項之未遂犯罰之。